【裁判字號】    95,台上,5845
【裁判日期】    951026
【裁判案由】    偽造文書
【裁判全文】
最高法院刑事判決            九十五年度台上字第五八四五號
上  訴  人  甲○○
上列上訴人因偽造文書案件，不服台灣高等法院高雄分院中華民
國九十二年十一月二十四日第二審判決（九十二年度上訴字第一
九０六號，起訴案號：台灣高雄地方法院檢察署八十八年度偵字
第二八二０五號），提起上訴，本院判決如下：
    主  文
上訴駁回。
    理  由
按刑事訴訟法第三百七十七條規定，上訴於第三審法院，非以判
決違背法令為理由，不得為之。是提起第三審上訴，應以原判決
違背法令為理由，係屬法定要件。如果上訴理由狀並未依據卷內
訴訟資料，具體指摘原判決不適用何種法則或如何適用不當，或
所指摘原判決違法情事，顯與法律規定得為第三審上訴理由之違
法情形，不相適合時，均應認其上訴為違背法律上之程式，予以
駁回。本件上訴人甲○○上訴意旨略稱：陳美伶係李文檜之同居
女友，陳美伶之照片並非由上訴人交予李文檜。又因李文檜向上
訴人佯稱：要索取上訴人之照片辦理庫存車之登記，上訴人始交
付自己之照片予李文檜，上訴人原不知李文檜欲拿該照片交給廖
學森偽造身分證之事；且汽車進口及貨物稅完稅證明，亦非上訴
人所偽造，亦無任何積極證據足以認定係上訴人所偽造，原判決
認定係上訴人所偽造，並憑以對上訴人論罪科刑，原判決有應於
審判期日調查之證據未予調查、判決不備理由及理由矛盾等違法
等語。
惟查原判決認定上訴人有原判決事實欄所載之犯行，並以上訴人
所犯行使偽造公文書、行使偽造私文書、行使偽造刑法第二百十
二條之特種文書、偽造公印文、收受贓物各罪，分別具有想像競
合犯或牽連犯關係，應依刑法想像競合犯及修正前刑法牽連犯規
定，從一重處斷，因而撤銷第一審關於上訴人行使偽造公文書部
分之判決，改判從一重論處上訴人共同連續行使偽造公文書罪刑
，就論定上訴人偽造公印文（即偽造張永成及陳美伶身分證上內
政部公印文）及行使偽造公文書（即行使偽造基隆關稅局五堵分
局所核發，並加蓋高雄區監理處審核車輛登記合格簽章之ＶＰ－
一六二八號汽車進口及貨物稅完稅證明書）、行使偽造私文書（
即行使偽造之張永成名義之汽車新領牌照登記書）部分，係依憑
上訴人於檢察官偵查中及於第一審供認：伊有交付自己之照片，
及有向陳美伶索取其照片，交予李文檜轉交予廖學森偽造成張永
成、張秋蘭之身分證，以及有由伊持該偽造之身分證，連同扣案
之汽車進口及完稅證明書及其他證件（指張永成名義之汽車新領
牌照登記書等證件），並駕駛ＶＰ－一六二八號贓車（即張永成
所有，登記其妻張秋蘭名義而失竊之汽車），夥同李文檜、陳美
伶至高雄縣林園鄉利昌當舖及另一家不詳名稱當舖，出示上揭證
件，欲行典當該汽車，因當舖負責人張祝霖等人查覺有異，而未
典當成功等情之陳述，佐以陳美伶及證人張祝霖（即利昌當舖負
責人）分別於第一、二審法院之證述，以及扣案分別經內政部警
政署刑事警察局、交通部公路總局高雄區監理所及高雄市監理處
鑑驗認屬偽造之張永成、張秋蘭身分證各一張（其上均有偽造之
內政部公印文）、以基隆關稅局五堵分局名義核發，並蓋有「高
雄區監理處」審核車輛登記合格簽章之ＶＰ－一六二八號車輛進
口與貨物稅完稅證明書一紙，及以張永成名義製作之汽車新領牌
照登記書一紙等證據，為其論罪之基礎。復就上訴人於原審辯稱
：陳美伶相片，並非由伊經手交予李文檜轉交廖學森；李文檜交
付伊上揭證件資料，伊原不知是偽造之證件等語，認與事實不符
，委無足採，亦詳理由予以指駁。又原判決並無認定上訴人有
偽造汽車進口與貨物稅完稅證明之犯行，僅認定上訴人行使上述
之偽造證件。上訴意旨誤指原判決認上訴人有偽造汽車進口與貨
物稅完稅證明云云，顯非依據卷內資料具體指摘，自非合法之上
訴理由。又上訴人就原判決論定其行使偽造公文書部分（包括牽
連之偽造公印文及行使偽造私文書部分）之上訴意旨，係徒憑己
見，就原審採證認事職權之適法行使，及原判決已論斷說明之事
項，重複為事實之爭辯，任指原判決有上訴意旨指摘之違誤，核
與法律所規定得為第三審上訴理由之違法情形不相適合。該部分
上訴違背法律上之程式，應予駁回。又上訴人就上揭重罪部分之
上訴，既經本院認為不合法，應從程序上予以駁回，則經原判決
認與上揭重罪部分有牽連犯或想像競合犯裁判上一罪關係之輕罪
部分－即依刑事訴訟法第三百七十六條第一款規定不得上訴於第
三審法院之行使刑法第二百十二條之特種文書及收受贓物部分，
亦無從併為實體審理，該部分上訴亦應認為不合法，予以駁回。
據上論結，應依刑事訴訟法第三百九十五條前段，判決如主文。
中    華    民    國  九十五  年    十    月  二十六  日
                      最高法院刑事第九庭
                          審判長法官  陳  正  庸
                                法官  賴  忠  星
                                法官  王  居  財
                                法官  林  開  任
                                法官  林  立  華
      本件正本證明與原本無異
                                      書  記  官
中    華    民    國  九十五  年   十一   月    一    日
                                                      Ｋ


司法院資訊處製作；財團法人民間司法改革基金會備份。
